【裁判字號】    95,親,17
【裁判日期】    950328
【裁判案由】    否認子女
【裁判全文】
臺灣臺北地方法院民事判決                95年度親字第17號
原      告  甲○○
法定代理人  丙○○
被      告  乙○○
訴訟代理人  丁○○
上列當事人間否認子女事件，本院於民國95年3 月23日言詞辯論
終結，判決如下：
    主  文
確認原告甲○○（女、民國○○年○○月○ 日生、身分證統一編號：
Ｚ000000000號）非生母丙○○（女、民國○○年○ 月○○日生、身分
證統一編號：Ｚ000000000號）自被告乙○○（男、民國○○年○ 月
○ 日生、身分證統一編號：Ｚ000000000號）受胎所生之女。
訴訟費用由被告負擔。
    事實及理由
一、原告主張：原告甲○○主張其生母丙○○與被告乙○○於民
    國70年9 月12日結婚，婚後借住訴外人張長和之住所，當時
    因丙○○年紀尚輕，又經常與張長和獨處，而兩情相悅，於
    83年10月3 日生女即原告甲○○，被告對於原告非自其受胎
    所生之女，亦知之甚稔，惟因民法第1063條第1 項規定，原
    告被推定為生母丙○○與被告於婚姻存續中受胎所生之婚生
    子女，戶政機關並依此登記被告為原告父親。被告與丙○○
    業於89年9 月30日離婚，且重病在身，無法照顧原告，原告
    生父張長和亦希望原告認祖歸宗，爰依司法院大法官會議釋
    字第587 號解釋意旨、民法第1063條第2 項規定，訴請確認
    原告非生母丙○○自被告乙○○受胎所生之女。
二、被告則以：現正生病，其餘沒有意見等語，資為抗辯。
三、原告主張其生母丙○○與被告乙○○於70年9 月12日結婚，
    丙○○於83年10月3 日生女即原告甲○○，戶政機關並登記
    被告為原告父親，惟原告係丙○○與訴外人張長和所生之事
    實，業經原告提出戶籍謄本、柯滄銘婦產科診斷證明書、血
    緣鑑定報告書為證，依上開診斷證明書及血緣鑑定報告書記
    載：甲○○與張長和於95年3 月13日接受DNA 血緣親子關係
    鑑定，結果顯示二人之父女血緣關係無法排除，張長和為甲○○之父的機率為99.9% 以上等語。依上開事證，堪信原告
    之主張為真實。
四、按妻之受胎，係在婚姻關係存續中者，推定其所生子女為婚
    生子，但如夫妻之一方於知悉子女出生之日起1 年內能證明
    妻非自夫受胎者，得提起否認之訴，民法第1063條定有明文
    。又子女獲知其血統來源，確定其真實父子身分關係，攸關
    子女之人格權，應受憲法保障，民法第1063條規定，未顧及
    子女得獨立提起該否認之訴時應有之合理期間及起算日，使
    子女之訴訟權受到不當限制，而不足以維護其人格權益，在
    此範圍內憲法保障人格權及訴訟權之意旨不符，本件聲請人
    如不能以再審之訴救濟者，應許其於本解釋公布之日起一年
    內，以法律推定之生父為被告，提起否認生父之訴，其訴訟
    程序準用民事訴訟法關於親子關係事件程序中否認子女之訴
    部分之相關規定，至由法定代理人代為起訴者，應為子女之
    利益為之，司法院大法官會議釋字第587 號解釋意旨可資參
    照。本件原告係生母丙○○在婚姻關係存續中另自張長和受
    孕而產下，原告非丙○○自被告受胎所生之女之事實，既經
    認定，從而，原告依司法院大法官會議釋字第587 號解釋意
    旨、民法第1063條第2 項規定，訴請確認原告非生母丙○○
    自被告乙○○受胎所生之女，洵屬有據，應予准許。
五、據上論結，本件原告之訴為有理由，並依民事訴訟法第78條
    ，判決如主文。
中    華    民    國    95    年    3     月    28    日
                  家事庭法  官  李慈惠
以上正本係照原本作成。
如不服本判決，應於判決送達後20日之不變期間內，向本院提出
上訴狀。
中    華    民    國    95    年    3     月    28    日
                        書記官  巫玉媛


司法院資訊處製作；財團法人民間司法改革基金會備份。
